【裁判字號】    89,台上,8058
【裁判日期】    891229
【裁判案由】    偽造文書
【裁判全文】
最高法院刑事判決                              八十九年度台上字第八○五八號
    上訴人  台灣高等法院檢察署檢察官
    被  告  甲○○
右上訴人因被告偽造文書案件，不服台灣高等法院中華民國八十七年九月十七日第二
審判決（八十六年度上訴字第一六五一號，起訴案號：台灣士林地方法院檢察署八十
五年度偵字第二七○七號），提起上訴，本院判決如左：
    主  文
原判決撤銷，發回台灣高等法院。
    理  由
本件原判決以公訴意旨略稱：被告甲○○意圖為自己不法之所有，利用任職於台北榮
民總醫院之機會，於民國八十四年十一月間竊取同事林儷蘭置於皮包內之華南商業銀
行世貿分行（下稱華銀世貿分行）存摺及印章。得手後，基於概括犯意，連續於同年
十一月二十八日上午十一時許及十二月十五日上午十一時許，偽簽林儷蘭之署押並盜
蓋其印章於取款憑條上，分別偽填提款單新台幣（下同）四十二萬元及四十六萬元，
持之詐領現款，致銀行承辦人員陷於錯誤，如數付款予被告，足以生損害於林儷蘭及
該銀行等情。因認被告涉有刑法第三百二十條第一項、第二百十六條、第二百十條、
第三百三十九條第一項等罪嫌。經審理結果，認不能證明被告犯罪，爰維持第一審諭
知無罪之判決，駁回檢察官在第二審之上訴。固非無見。
惟查：(一)審理事實之法院，對於案內一切與待證事實有關之證據，均應詳為調查，以
為判斷之基礎；故證據雖已調查，而尚有其他必要部分未予調查，仍難遽為被告有利
或不利之認定。原判決理由謂林儷蘭取得存摺時，雖尚未轉帳存入一百萬元，但於八
十四年十一月四日（按似為十一月二日之誤）及同年十二月二十一日分別存款一萬元
及五千六百九十元，衡情均提出存摺，其存摺應已登載該一百萬元；參以林儷蘭向華
銀世貿分行掛失，係以其存款餘額十萬零五百九十四元申請補發存摺，從未對於兩筆
存款遭盜領之事，保留書面意見，且既於八十五年二月七日發現存摺遭竊，卻遲至同
年三月一日始對被告提出告訴。因認其指訴與事實不符，不予採信（見原判決第五面
第一行至第十二行）。但依卷存之台北市政府警察局士林分局函稱：「市民林儷蘭於
八十五年二月八日曾向本分局文林派出所值班人員報案，她的存款遭人盜領……。」
警員李政哲出具之報告亦載：「……八十五年二月八日十三時三十分許由本所值班人
員接獲民眾（林儷蘭）電話報案，稱有人盜領她的存款並通知職前往瞭解……經報案
人指稱她華南銀行世貿分行戶頭內存款懷疑工作站同事（陳玲琅）可能犯案……職次
日以電話查訪華南銀行世貿分行有關報案人（林儷蘭）存款被盜領案，經理稱有此事
但需公文方能取得影帶等相關資料查對盜領人……」（見原審卷第二○五頁、第二○
六頁）。如果無訛，則林儷蘭於八十五年二月八日即已向警方報案，並懷疑涉案人為
陳玲琅，復經警方向銀行查證認有此事。則能否遽認林儷蘭未曾向銀行為保留之意見
？殊非無疑。再依存款往來明細表記載，其中八十四年十一月二十一日所列存入金額
五千六百九十元，摘要欄為 「INT」（見原審卷第一七八頁），似屬利息存款；告訴
人復已陳明其申報補發存摺時，申報書之存款金額係向銀行查詢後始予填載。是否屬
實？亦值深入探求。究竟林儷蘭存款一萬元時有無同時提出存摺或嗣後補登？一百萬
元之轉帳存款係何時登載於存摺？警方何時調閱錄影帶而確定提款人為被告？此與判
斷林儷蘭陳述之憑信性攸關，自應詳加調查，始足為判決之基礎。(二)原判決理由謂華
銀世貿分行位於台北市○○路、基隆路附近，交通頻繁，停車地點難尋，為避免違規
停車被拖吊，由林儷蘭在車上等候，被告代領存款，如存款簿有問題、證件不足或須
本人簽名，林儷蘭可立即進入銀行解決問題，如查獲違規停車，被告亦可隨時出來移
車，被告所辯兩相權宜之計並非無據（見原判決第八面第九行至第十三行）。又謂林
儷蘭因存摺多出一百萬元存款，誤為銀行作業錯誤，不敢親自提領，遂由被告出面代
領以作試探，核與常情無違（見原判決第九面第九行至第十一行）。既認被告代領存
款，係停車困難所為權宜之計，復認林儷蘭係誤以為銀行轉帳錯誤，不敢親自提領存
款，而由被告代領試探，其理由之論敘，前後矛盾。且林儷蘭既誤為銀行轉帳錯誤，
致不敢親自領款，則何以存款簿如有問題，猶敢於立即進入銀行解決問題？倘係停車
困難之因素，何不由逕由林儷蘭自行提款，被告在車上等侯，以免提款有問題或違規
停車被查獲時，兩相奔波？所為論斷，亦與經驗法則似不相符。實情如何？仍須根究
明白，以期發現真實。檢察官上訴意旨指摘原判決違背法令，尚非全無理由，應認有
撤銷發回更審之原因。
據上論結，應依刑事訴訟法第三百九十七條、第四百零一條，判決如主文。
中      華      民      國    八十九    年     十二     月    二十九    日
                              最高法院刑事第五庭
                                  審判長法官  紀  俊  乾
                                        法官  黃  正  興
                                        法官  陳  東  誥
                                        法官  張  春  福
                                        法官  韓  金  秀
      右正本證明與原本無異
                                              書  記  官
中      華      民      國     九十     年      一      月      三      日


司法院資訊處製作；財團法人民間司法改革基金會備份。
